【裁判字號】    88,交易,533
【裁判日期】    890131
【裁判案由】    過失致死
【裁判全文】
臺灣桃園地方法院刑事判決                        八十八年度交易字第五三三號
    公  訴  人  臺灣桃園地方法院檢察署檢察官
    被      告  乙○○
右列被告因過失致死案件，經檢察官提起公訴（八十八年度偵字第一六二七七號）本
院判決如左：
    主  文
乙○○從事業務人之，因業務上之過失致人於死，處有期徒刑陸月，緩刑貳年。
    事  實
一、乙○○係冠軍車行之靠行司機，平日以駕駛小貨車為人送貨，為從事駕駛業務之
    人。民國（下同）八十八年六月二十三日下午約於吃晚飯時段，駕駛車牌ＷＫ—
    九五九號之自小貨車搭載女友黃文媛外出用膳，沿桃園縣龜山鄉○○路往龜山方
    向行駛，行經該路一段二四五號洪榮仁所經營之汽車百貨行時，因汽車機油極將
    用罄遂將車停靠於路邊，下車至汽車百貨行購買機油，約二十分鐘後回返車上，
    欲向左偏駛進入車道時，原應注意其車旁及前後其他車輛行進狀況，以避免與其
    他車輛發生碰撞致他車駕駛人生不測之損害，且當時時值華燈初上，路上燈火通
    明並路面乾躁無缺陷亦無障礙，按其情節無不能注意之情事，竟疏未注意在其左
    後方沿同向直行之由王忠壕騎乘車牌ＭＱＹ—六七三號之重型機車之行車動態，
    即冒然變換其行車動線，將車身向左偏駛，致王忠豪閃避不及撞擊所駕駛自小貨
    車左前方保險桿處後應聲倒地，造成其顱內腦硬膜下出血及頭部外傷骨折，乙○
    ○立委請汽車百貨行之老闆娘陳芬蘭向警方報案並叫救護車將王忠豪送醫急救，
    自己則留在現場等侯警方前來處理。延至同年七月四日王忠豪終因傷重不治死亡
    。
二、案經被害人游建義之配偶甲○○訴由桃園縣警察局龜山分局報請台灣桃園地方法
    院檢察署檢察官偵查起訴。
    理      由
一、訊據被告乙○○固坦承其於前開時、地，駕駛自小貨車與被害人王忠豪騎乘之機
    車發生碰撞等情不諱，惟否認有過失，辯稱當時其駕車欲自路邊進入車道前有打
    方向燈並自後視鏡注意後方有無來車，但未發現有車輛行來，即偏左行駛上路，
    待車輛要迴正時，突聽到巨響，始知與他車碰撞云云。惟查，依被告所述及證人
    洪榮展之證述，本件車禍確係發生在被告將車自路邊向左偏駛，車身仍屬傾斜狀
    態之時，足知被告之自小貨車係左側前車身靠近後視鏡部位遭被害人機車碰撞，
    次依卷附警繪現場圖所示：案發路段上有機車刮地痕跡，其距離自散落物起至被
    害人機車傾倒之處，亦僅九．九公尺，佐以卷附被告車損照片所示：其左前車身
    受損情形僅保險桿稍微脫落、車頭方向燈之黃色油漆剝落、車門則無凹陷等情，
    可知被害人之機車當時行車速度，應非快速，應不致於令被告措手不及，是果如
    被告所言，其若有注意後方來車動態，衡情要能發現被害人駕車行將靠近其車之
    情形，其供稱有看後方卻未發現被害人來車，實難置信，縱有察看後方來車動態
    ，亦必輕忽為之而未詳視，再依前引警繪現場圖所示：案發路段上並無煞車痕跡
    一情以觀，本件車禍應係被告未注意後方來車，貿然自路邊將車頭左斜竄出，因
    事出突然，致被害人機車閃避不及而撞擊被告汽車之左側車身，洵堪認定。
二、按汽車行駛時，駕駛人應注意兩車併行之間隔，並隨時採取必要之安全措施，在
    快慢車道間變換車道時，應注意安全距離，及轉彎車應讓直行車先行，道路交通
    安全規則第九十四條第三項、第九十七條第五款及第一百零二條第六款分別定有
    明文。揆其法意，厥指汽車駕駛人於欲變換其行車動線前，應隨時注意其車旁及
    前後其他車輛之行進狀況，並與他車保持必要之安全距離俾能隨時採取必要之安
    全措施，以避免與他車發生碰撞而致使他車駕駛人生不測之損害。易言之，汽車
    駕駛人欲變換其行車動線前，即負有應隨時注意其他車輛行進狀況並與其保持安
    全距離之注意義務，不以欲變換車道或轉彎時為限。本件被告既駕車偏左斜行而
    變換其行車動線，依法即負有上開注意義務，而當時燈火通明，路面乾燥無缺陷
    ，道路無障礙物且又視距良好，此見卷附現場照片即明，故按其情形並無不能注
    意之情事，其竟未注意及在其左後方沿同向直行之被害人所騎乘之機車致生本件
    車禍，其有過失至明。又被害人王忠豪因本件交通事故引起腦挫傷出血死亡，業
    經台灣桃園地方法院檢察署檢察官督同檢驗員相驗屬實，有勘驗筆錄、驗斷書及
    相驗屍體證明書各一件在卷可憑，且其死亡與被告之過失間顯有相當因果關係，
    被告自應負過失傷害之罪責。
三、查被告乙○○係冠軍車行之靠行司機，為從事於駕駛業務之人，其因駕車業務之
    過失與被害人王忠豪之機車碰撞致王某死亡，核犯刑法第二百七十六條第二項之
    業務過失死人於死罪。公訴人認被告係犯同條第一項之過失致人於死罪，尚有未
    洽，應予變更。又被告於車禍後主動委請陳芬蘭向警方報案並尚留滯現場待警方
    前來處理等情，分據證人陳芬蘭、黃文媛證述明確，合於自首之規定，應依刑法
    第六十二條之規定減輕其刑。茲審酌被告之品行、智識程度、過失情節及犯後態
    度良好等情狀，量處如主文所示之刑懲。又被告前未曾受有期徒刑以上刑之宣告
    ，有本院前案紀錄表可稽，因一時失慮，偶罹刑典，事後已坦承犯行，深具悔意
    ，並積極與被害人家屬洽談和解事宜，願於汽車強制責任險保險金外，另再給付
    新台幣一百萬元賠償被害人家屬之損失，惟因被害人家屬除保險金額外，尚請求
    給付二百五十萬元之賠償額，數目就其本身之經濟狀況，實力有未逮，遂無法達
    成和解，並非無意彌補所造成之損害，此有台北縣泰山鄉調解委員會調解不成立
    證明書附卷可稽，是其經此刑之宣告後，應知警惕，信無再犯之虞，本院因認暫
    不執行其刑為當，予以宣告緩刑二年，用啟自新。
據上論斷，應依刑事訴訟法第二百九十九條第一項前段、第三百條，刑法第二百七十
六條第二項、第六十二條、第七十四條第一款，罰金罰鍰提高標準條例第一條前段，
判決如主文。
本案經檢察官邱舜韶到庭執行職務。
中         華          民         國       八十九   年  一  月  三十一 日
                                臺灣桃園地方法院交通法庭
                                      法  官  潘  政  宏
右正本證明與原本無異。
如不服本判決，應於判決送達後十日內向本院提出上訴狀( 應附繕本 )，上訴於
臺灣高等法院。
                                    書記官   游  誼
中        華        民        國   八十九   年   二   月    十    日
附論罪科刑依據之法條：刑法第二百七十`六條第二項
因過失致人於死者，處二年以下有期徒刑、拘役或二千元（現已提高十倍為
二萬元）以下罰金。
從事業務之人，因業務上之過失犯前項之罪者，處五年以下有期徒刑或拘役
得併科三仟元（現已提高十倍為三萬元）以下罰金。


司法院資訊處製作；財團法人民間司法改革基金會備份。
